臺灣臺中地方法院刑事判決　　　　　　 100年度易字第2313號
聲　請　人　臺灣臺中地方法院檢察署檢察官
被　　　告　王聖熹
選任辯護人　黃秀蘭律師
　　　　　　陳昱瑄律師
上列被告因詐欺案件，經檢察官聲請簡易判決處刑（聲請案號：
100年度偵字第10589號），經本院臺中簡易庭認不宜以簡判易判
決處刑，改依通常程序審理，判決如下：
    主    文
王聖熹無罪。
    理    由
一、公訴意旨略以：被告王聖熹於民國100年2月18日上午11時許
    ，接獲真實姓名、年籍均不詳成年男子之電話通知，邀約其
    面試以便提供工作機會後，其明知應徵工作並無須交付金融
    帳戶金融卡及密碼，且預見將金融帳戶交付不明人士使用，
    可能幫助他人遂行詐欺取財犯行，而取得他人金融卡、密碼
    之目的，在於收取贓物及掩飾犯行不易遭人追查，竟不顧他
    人所可能遭害之危險，仍以縱若有人持以犯罪亦不違反其本
    意之不確定犯罪故意，於100年2月間某日時，在臺中市西屯
    區○○○路○段金錢豹酒店旁之便利商店前，將其在彰化銀
    行中港分行申辦之帳號0000000000000000號帳戶金融卡與密
    碼，交付與真實姓名、年籍均不詳成年男子收執，而容任上
    開帳戶供作他人提款、轉帳、匯款之用，以遂行詐欺取財犯
    行。嗣該真實姓名、年籍均不詳之人所屬詐欺集團成員基於
    意圖為自己不法所有之犯意，於100年2月23日晚間9時5分許
    ，以電話向黃家琪佯稱：係網路購物客服人員，因作業疏失
    ，導致黃家琪先前於網路購物之消費，設定為分期付款，需
    至自動櫃員機操作取消云云，致黃家琪陷於錯誤，旋於同日
    晚間11時3分許、11時5分許，依指示操作自動櫃員機分別匯
    款新臺幣（下同）9萬8000元、1000元（計9萬9000元）至王
    聖熹上開彰化銀行中港分行帳戶。迨黃家琪察覺有異，始知
    受騙等語，因認被告王聖熹涉犯刑法第30條第1項、第339條
    第1項之幫助詐欺取財罪嫌。
二、按刑事訴訟法第308條規定：「判決書應分別記載其裁判之
    主文與理由；有罪之判決並應記載犯罪事實，且得與理由合
    併記載。」，同法第310條第1款規定：「有罪之判決書，應
    於理由內分別情形記載左列事項：一、認定犯罪事實所憑之
    證據及其認定之理由。」，及同法第154條第2項規定：「犯
    罪事實應依證據認定之，無證據不得認定犯罪事實。」揆諸
    上開規定，刑事判決書應記載主文與理由，於有罪判決書方
    須記載犯罪事實，並於理由內記載認定犯罪事實所憑之證據
    及其認定之理由。所謂認定犯罪事實所憑之「證據」，即為
    該法第154條第2項規定之「應依證據認定之」之「證據」。
    職是，有罪判決書理由內所記載認定事實所憑之證據，即為
    經嚴格證明之證據，另外涉及僅須自由證明事項，即不限定
    有無證據能力之證據，及彈劾證人信用性可不具證據能力之
    彈劾證據。在無罪判決書內，因檢察官起訴之事實，法院審
    理結果，認為被告之犯罪不能證明，而為無罪之諭知，則被
    告並無檢察官所起訴之犯罪事實存在，既無刑事訴訟法第15
    4條第2項所規定「應依證據認定之」事實存在，因此，判決
    書僅須記載主文及理由，而理由內記載事項，為法院形成主
    文所由生之心證，其論斷僅要求與卷內所存在之證據資料相
    符，或其論斷與論理法則無違，通常均以卷內證據資料彈劾
    其他證據之不具信用性，無法證明檢察官起訴之事實存在，
    所使用之證據並不以具有證據能力之證據為限，是以本件被
    告等既經本院認定無罪，本判決即不再論述所援引有關證據
    之證據能力，合先敘明。
三、按犯罪事實應依證據認定之，無證據不得認定犯罪事實；不
    能證明被告犯罪者，應諭知無罪之判決，刑事訴訟法第154
    條第2項、第301條第1項分別定有明文。又認定不利於被告
    之事實，須依積極證據，苟積極證據不足為不利於被告事實
    之認定時，即應為有利於被告之認定，更不必有何有利之證
    據；認定犯罪事實所憑之證據，雖不以直接證據為限，間接
    證據亦包括在內，然而無論直接或間接證據，其為訴訟上之
    證明，須於通常一般之人均不致有所懷疑，而得確信為真實
    之程度者，始得據為有罪之認定，若其關於被告是否犯罪之
    證明未能達此程度，而有合理性懷疑之存在，致使無從形成
    有罪之確信，根據「罪證有疑，利於被告」之證據法則，即
    不得遽為不利於被告之認定。再事實之認定，應憑證據，如
    未能發現相當證據，或證據不足以證明，自不能以推測或擬
    制之方法，以為裁判之基礎（最高法院分別著有30年上字第
    816號、76年臺上字第4986號、40年臺上字第86號判例可資
    參照）。又按檢察官就被告犯罪事實，應負舉證責任，並指
    出證明之方法；因此，檢察官對於起訴之犯罪事實，應負提
    出證據及說服之實質舉證責任；倘其所提出之證據，不足為
    被告有罪之積極證明，或其闡明之證明方法，無從說服法官
    以形成被告有罪之心證，基於無罪推定之原則，自應為被告
    無罪判決之諭知（最高法院92年臺上字第128號判例要旨可
    參）。末按刑法上之幫助犯，係指以幫助之意思，對於正犯
    資以助力，使其犯罪易於達成而言，故幫助犯之成立，不僅
    須有幫助他人犯罪之行為，且須具備明知他人犯罪而予以幫
    助之故意，始稱相當；又刑法並不承認過失幫助之存在，是
    以從犯之成立，須有幫助之故意，亦即必須認識正犯之犯罪
    行為而予幫助者，始足當之，亦有最高法院86年度臺上字第
    4824號、72年度臺上字第6553號判決意旨可資參照。
四、本件公訴人認被告王聖熹涉犯幫助詐欺取財罪嫌，無非係以
    被告於警詢、偵查之供述、證人即被害人黃家琪於警詢中之
    證述及被告上開彰化銀行帳戶之開戶資料、交易明細查詢表
    及被害人黃家琪提供之彰化銀行自動櫃員機客戶交易明細表
    等資料為其主要論據。訊據被告固對於上開帳戶確實為其所
    申請設立及被害人黃家琪曾於上揭時間匯款至其所申請之前
    開帳戶之事實均不爭執，然堅決否認有何幫助詐欺取財犯行
    ，辯稱：伊於100年2月18日接到一通自稱為金錢豹經理的人
    的電話，他說在人力銀行看到伊的履歷，詢問伊是否有意願
    面試，伊於100年2月23日下午，前往金錢豹酒店旁的便利商
    店面試，面試完後對方叫伊提供金融卡及密碼做信用整合，
    所以伊就把提款卡及密碼交給對方。之後伊到了學校上課，
    和同學提到面試的情形，同學告訴伊遇到詐騙集團，要伊趕
    快去辦理掛失。伊下課後於100年2月24日凌晨0時許，撥打
    彰化銀行客服電話掛失，伊是因為求職被騙才交付帳戶，並
    未有幫助詐欺取財之意等語。經查：
(一)、本件被告於97年10月13日所申請開立之帳號00000000000000
    00號彰化銀行活期儲蓄存款帳戶，遭詐騙集團利用作為向被
    害人黃家琪詐欺取財之入帳帳戶，而被害人黃家琪於100年2
    月23日遭詐騙後，於同日23時3分許、23時5分許，分別匯款
    9萬8000元、1000元（共計9萬9000元）至被告上開帳戶，旋
    被人提領一空等情，業據被害人黃家琪於警詢中證述綦詳（
    見警卷第8、9頁），並有被告前揭帳戶開戶資料（個人戶顧
    客資料卡、個人戶業務來申請書、證明書等）、存摺存款帳
    號資料及交易明細查詢表、被害人黃家琪提供之彰化銀行自
    動櫃員機交易明細表2紙等資料在卷可參（見警卷第14-1、
    17至23頁）。則被害人黃家琪確曾於上揭時間因遭詐騙而將
    款項匯入被告所開立之前揭帳戶。惟尚難據此即推斷被告係
    在主觀上已明知或可得預見其帳戶資料會被不法集團成員作
    為詐騙匯款專戶之情形下，猶本於自由意願，提供提供其上
    開彰化銀行帳戶供詐欺集團用以詐騙被害人黃家琪款項之事
    實。
(二)、證人楊智閔於本院審理時證稱：被告是伊同學，於100年2月
    18日當天上午，伊跟被告在一起，當天伊有聽到被告接到自
    稱是金錢豹的工作人員打來請被告去應徵的電話。被告說金
    錢豹的人要找他去做行政方面的工作。於100年2月23日當天
    被告跟伊說，他被叫去應徵，對方說要信用整合，要提供帳
    戶及密碼，伊跟被告說怎麼會提供帳戶及密碼，因為那段時
    間新聞有報導因為這樣的情況被詐騙，所以伊就提醒被告可
    能是被詐騙，而且伊也跟被告說當天要馬上去掛失帳戶。被
    告聽到伊這樣說之後，有說怎麼可能會被騙，伊有進一步告
    訴他新聞有報導，所以他說他會去掛失等語（見本院100年9
    月29日審判筆錄第3至5頁）；被告於本院審理時陳稱：伊是
    因為證人楊智閔告訴伊交付個人金融帳戶很危險，伊是交出
    帳戶的當天去學校上課的時候告訴證人楊智閔的，伊是晚上
    6點40分上課到9點35分，伊是夜校生，伊是翌日凌晨去掛失
    的。當天下課後伊急著回家，伊學校到家裡約半個小時。因
    為家裡的網路不穩定，一直連不上銀行的首頁，所以後來伊
    是打電話去查號臺問電話，到凌晨才掛失等語（見本院100
    年10月27日審理筆錄第6頁），則互核證人楊智閔及被告上
    揭所述，被告於100年2月23日下午某時許，交付前開彰化銀
    行帳戶金融卡及密碼，俟被告晚間至學校上課時，將上情告
    知證人楊智閔後，證人楊智閔提醒被告可能係遇到詐騙集團
    ，被告回應「怎麼可能會被騙」等語，可見當時被告並未意
    識到其遇到詐騙集團乙情，是被告上開所辯，其係因為應徵
    工作遭詐騙，才會將帳戶資料提供出去乙節尚非無據。
(三)、被告於100年2月24日凌晨0時18分26秒、0時19分38秒曾以其
    所使用之電話號碼0000000000號行動電話撥打彰化銀行客服
    專線000000000號，辦理其彰化銀行存款帳戶金融卡掛失事
    宜，有彰化商業銀行中港分行100年10月6日彰中港字第1002
    032 號函、亞太電信電話號碼0000000000號（該號碼申辦人
    係被告之母余瑞娟）明細帳單、彰化銀行全球金融網網頁資
    料各乙份在卷可參（見本院審理卷第55、87、89頁），則被
    告上開所稱，其於100年2月23日交付金融卡、密碼後，經同
    學楊智閔提醒可能遭詐騙後，曾撥打至彰化銀行客服中心申
    請掛失等語，應堪採信。且參以被告上開帳戶之交易往來資
    料，該帳戶於99年12月21日帳戶餘額為2元，自99年12月21
    日至100年2月23日止，未有何交易往來紀錄，有交易明細查
    資料乙份附卷可參（見警卷第21頁），被告並未有為將帳戶
    資料提供予他人前，刻意將帳戶內款項提領一空之情形。
(四)、至公訴人認被告曾於偵查中自白犯罪而逕以聲請簡易判決處
    刑，然被告於100年5月17日偵查中經檢察事務官詢問時陳稱
    ：「（問：你把提款卡跟密碼交給別人，別人就隨便用，他
    拿去騙人，你也沒辦法，也找不到真正行騙的人的資料，只
    會找到你。）嗯。」「（問：把帳戶交給人家那之後好幾筆
    存款提款紀錄是不是你去提領的？）不是，因為我沒有卡啦
    ，而且是到後來那個彰化銀行有打電話。」「（問：就是你
    把帳戶密碼、提款卡交付給別人，那時候就有可能會想說這
    個可能會被人家拿去做不法使用。這件有承認嗎？）蛤？承
    認什麼？」「（問：承認帳戶被人家拿去用，然後有人被騙
    這樣子。你自己也有犯罪啊？）我有犯罪？」「（問：對啊
    ，幫助別人啊。）哦。」「（幫助那個詐騙集團去行騙？）
    沒有吧。」「（怎麼會沒有？實務上就會成立這個罪名。）
    哦。」等語，業經本院當庭勘驗無誤，有本院勘驗筆錄乙份
    在卷可參（見本院審理卷第31背面頁、第32頁），則被告是
    否確為認罪之意思表示，容有疑義，尚難據此即為被告不利
    之認定。
(五)、綜上所述，被告係因應徵工作而將上開彰化銀行金融卡、密
    碼交予該名真實姓名、年籍不詳之人，則其提供金融卡、密
    碼是否確有幫助詐欺取財之認識及出於不確定之幫助故意，
    實有疑義。公訴人所舉證據，尚無從積極直接證明被告確有
    幫助詐欺取財之直接或間接故意，而本院在得依或應依職權
    調查證據之範圍內，復查無其他積極證據，足以證明被告有
    公訴人所指之幫助詐欺取財犯行，本案既存有合理懷疑，致
    本院無法形成被告有罪之確切心證，要屬不能證明被告犯罪
    ，按諸前揭說明，自應諭知被告無罪之判決。
據上論斷，應依刑事訴訟法第452條、第301條第1項，判決如主
文。
中    華    民    國   100    年    11    月    18    日
                        臺灣臺中地方法院刑事第十四庭
                            審判長法  官  吳幸芬
                                  法  官  戴嘉慧
                                  法  官  劉麗瑛
以上正本證明與原本無異。
如不服本判決應於收受判決後10日內向本院提出上訴書狀，並應
敘述具體理由；其未敘述上訴理由者，應於上訴期間屆滿後20日
內向本院補提理由書（均須按他造當事人之人數附繕本）「切勿
逕送上級法院」。
                                  書記官  王玟
中    華    民    國   100    年    11    月    18    日